臺灣彰化地方法院彰化簡易庭民事判決
111年度彰簡字第539號
原      告  黃馨誼  


被      告  蔡美容  
上列被告因妨害名譽案件（本院111年度易字第385號），經原告
提起請求損害賠償之刑事附帶民事訴訟，並由本院刑事庭裁定移
送前來（本院111年度附民字第218號），本院於民國111年11月7
日言詞辯論終結，判決如下：
    主      文
一、被告應給付原告新臺幣2萬5,000元，及自民國111年5月10日
    起至清償日止，按週年利率百分之5計算之利息。
二、原告其餘之訴駁回。
三、本判決第一項得假執行，但被告如以新臺幣2萬5,000元為原
    告預供擔保，得免為假執行。
    事實及理由
一、原告主張：兩造為前婆媳關係，被告對原告另結識異性友人
    及小孩管教問題有所不滿，遂於民國109年12月5日上午8時
    許，在彰化縣彰化市彰南路2段186巷口，以「我跟妳講，妳
    自己本身不懂得禮義廉恥，妳就把這個女兒顧好，叔叔怎樣
    啊」、「我們至少他還懂得禮義廉恥」及「給我錄，她在錄
    ，給她錄，給她到咬沒要緊要走就來法院走，我們錢很多，
    我們至少懂得禮義廉恥」等語侮辱原告，及又於110年1月3
    日晚上7時30分許，在彰化縣○○市○○路0段000巷0號前，以「
    不懂禮義廉恥的女人！」等語侮辱原告，已足以貶損原告之
    名譽，並造成原告感到難堪、屈辱與痛苦。因此，原告茲依
    民法第184條第1項前段、第195條第1項前段之規定，請求被
    告賠償慰撫金新臺幣（下同）20萬元等語，並聲明：被告應
    給付原告20萬元，及自起訴狀繕本送達翌日起至清償日止，
    按週年利率百分之5計算之利息。
二、被告抗辯：被告固有為上開言語，但被告本意並非侮辱原告
    ，乃是因會面交往、孩子教養等緣故，才陳述上開言語，且
    上開言語僅屬被告對原告表達不滿之情緒性用語而已，並未
    見惡意貶損原告之粗鄙用詞，難認已加害原告之名譽，亦未
    對原告造成精神上之痛苦；又縱認被告所為上開言語已構成
    侵權行為，亦請本院於1萬元之範圍內判決等語，並聲明：
    原告之訴駁回。
三、得心證之理由：
（一）兩造為前婆媳關係，被告對原告另結識異性友人及小孩管
      教問題有所不滿，竟分別於109年12月5日上午8時許、110
      年1月3日晚上7時30分許，在彰化縣○○市○○路0段000巷○○○
      巷0號前，基於公然侮辱之犯意，在公眾得以見聞之處所
      ，以上開言語侮辱原告等事實，業經原告於偵查時以證人
      身分證述明確（見110他99卷第85至87頁），並有本院刑
      事庭勘驗筆錄在卷可稽（見111易385卷第53至57頁），而
      被告亦已自認其有對原告為上開言語（見本院卷第57頁）
      ；且被告亦因上開事實，經本院刑事庭以111年度易字第3
      85號判決其涉犯公然侮辱罪有罪確定，有該案刑事判決存
      卷可參（見本院卷第15至19頁）；另由本院刑事庭勘驗筆
      錄、上開言語觀之，被告顯是在藉由指責原告不知禮義廉
      恥，一方面以示原告無法以正當之方法在社會立足，亦無
      法作為小孩的榜樣，另一方面則彰顯自己具禮義廉恥、高
      尚之品格、得在社會立足，而刻意創造出兩造於人格、品
      行上之高低落差，可見被告所為上開言語，已具故意貶損
      原告名譽權之意，故原告主張被告有故意以上開言語侮辱
      原告，造成原告名譽權受損一節，應堪認定屬實。則原告
      依民法第184條第1項前段、第195條第1項前段之規定，主
      張被告應負故意侵權行為損害賠償責任，洵堪採信。
（二）按關於非財產上損害賠償即慰撫金之核給，實務上咸認應
      斟酌實際加害情形、所生影響、請求人精神上痛苦程度、
      雙方身分、地位、經濟狀況等一切情形核定。本院審酌被
      告為成年且智識健全之人，竟不思理性行事，恣意以上開
      言語侮辱原告2次，已足以貶損原告之人格尊嚴及社會上
      所保持之人格地位，顯見被告漠視他人名譽權之心態，並
      造成原告於精神上受有相當之痛苦、難堪；另依稅務電子
      閘門財產所得調件明細表所示（見本院卷第37至40、43、
      45頁），原告於109、110年之所得為33萬2,956元、33萬8
      ,748元，且名下有汽車1輛，而被告於109、110年則均無
      所得及財產，暨兩造之學歷、生活狀況等一切情狀，認原
      告對被告請求慰撫金以2萬5,000元為適當。
四、綜上所述，原告依民法第184條第1項前段、第195條第1項前
    段之規定，請求被告給付2萬5,000元，及自起訴狀繕本送達
    翌日即111年5月10日（見附民卷第13頁）起至清償日止，按
    週年利率百分之5計算之法定遲延利息，為有理由，應予准
    許，逾此範圍之請求，則無理由，應予駁回。
五、關於假執行之說明：原告勝訴部分，所命給付金額未逾50萬
    元，爰依民事訴訟法第436條第2項、第389條第1項第5款之
    規定，依職權宣告假執行，並依民事訴訟法第436條第2項、
    第392條第2項之規定，依職權酌定相當擔保金額，宣告被告
    預供擔保，得免為假執行。
六、本件是原告於刑事訴訟程序提起附帶民事訴訟請求損害賠償
    ，經本院刑事庭依刑事訴訟法第504條第1項前段之規定裁定
    移送前來，而依同條第2項之規定，附帶民事訴訟本無徵收
    裁判費，且本院審理期間亦未生其他訴訟費用，自無庸為訴
    訟費用負擔之諭知，併此說明。
中　　華　　民　　國　　111 　年　　11　　月　　18　　日
                  彰化簡易庭  法  官  許嘉仁
以上正本係照原本作成。
如不服本判決，須於判決送達後20日內向本院提出上訴狀（須按
他造當事人之人數附繕本）。如委任律師提起上訴者，應一併繳
納上訴審裁判費。
中　　華　　民　　國　　111 　年　　11　　月　　18　　日
        　　　　　　　        書記官  陳火典